臺灣臺南地方法院柳營簡易庭民事判決
110年度營簡字第528號
原      告  林永勝  
被      告  王金水  


上列當事人間請求拆除地上物事件，經本院柳營簡易庭於民國11
1年3月29日言詞辯論終結，判決如下：
    主    文
一、被告應將坐落臺南市○○區○○○段00000地號土地上如附圖所示
    編號A1部分（面積163平方公尺）之地上物拆除，並將土地
    返還予原告。
二、被告應將坐落臺南市○○區○○○段00000地號土地上如附圖所示
    編號A2部分（面積56平方公尺）之地上物拆除，並將土地返
    還予原告及其他共有人。
三、訴訟費用由被告負擔。
四、本判決得假執行。
    事實及理由
一、不變更訴訟標的，而補充或更正事實上或法律上之陳述者，
    非為訴之變更或追加，民事訴訟法第256條定有明文。原告
    訴之聲明原為：「被告應將坐落臺南市東山區(下稱同區)前
    大埔段(下稱同段)185-1地號土地上，如原告民事起訴狀附
    圖所示編號A部分（面積349200平方公尺)土地，及坐落同段
    203-1地號土地上，如原告民事起訴狀附圖所示編號B部分（
    面積0000000平方公尺)之地上物(下稱系爭房屋)拆除，並將
    土地返還予原告及其他共有人。」嗣經臺南市白河地政事務
    所現場勘驗測量後，原告於民國111年3月21日具狀更正其聲
    明為：「被告應將坐落同段185-1地號土地上，如附圖所示
    編號A1部分（面積163平方公尺）及坐落同段203-1地號土地
    上，如附圖所示編號A2部分（面積56平方公尺）之系爭房屋
    拆除，並將土地返還予原告及其他共有人。」核原告更正其
    請求拆除系爭房屋之面積部分，僅屬更正其事實上之陳述，
    核與前開規定，並無不合，應予准許。
二、原告起訴主張：
(一)被告所有門牌號碼同區東原里頂崎6之1號房屋即系爭房屋分
    別無權占有原告所有同段185-1地號土地及原告與他人共有
    同段203-1地號土地上，如附圖所示編號A1、A2部分(面積分
    別為163、56平方公尺)之土地。兩造為此於100年5月5日經
    臺南市六甲區公所調解委員會調解，而就系爭房屋所占用之
    原告土地簽訂土地租賃合約書，由被告向原告承租該部分之
    土地(下稱系爭租約)，租賃期間自100年7月1日起至110年6
    月30日止，每月租金為新臺幣500元。
(二)原告於系爭租約屆滿前之110年3月16日(原告民事起訴狀誤
    載為100年3月16日)已以存證信函(下稱系爭A函)通知被告，
    系爭租約於110年3月16日屆滿後將不再續租，被告應自行將
    系爭房屋拆除，並將土地返還。詎租期屆滿後，被告仍置之
    不理，其所有系爭房屋現仍無權占有同段185-1、203-1地號
    土地(下稱系爭土地)如附圖所示編號A1、A2部分土地，被告
    此舉妨礙原告對系爭土地行使所有權，爰依民法第767條第1
    項中段、前段及民法第821條之規定，請求被告拆除系爭房
    屋，並返還系爭土地。
(三)並聲明：
 1、被告應將坐落同段185-1地號土地上，如附圖所示編號A1部
    分（面積163平方公尺）及坐落同段203-1地號土地上，如附
    圖所示編號A2部分（面積56平方公尺）之系爭房屋拆除，並
    將土地返還予原告及其他共有人。
 2、原告願供擔保，請准宣告假執行。
三、被告則以：
(一)原告雖以系爭A函表示不再將土地續租予被告，然被告於110
    年6月9日另寄發存證信函(下稱系爭B函)予原告，表達被告
    有居住之需求，而向原告請求續租土地，原告收受被告寄發
    之系爭B函後，並未向被告表示反對之意，且繼續向被告收
    取租金，原告所寄發之系爭A函應不生阻止續租效力，依民
    法第451條規定，兩造間之系爭租約仍為繼續而未終止。
(二)倘鈞院認定兩造系爭租約業已終止，被告乃無權占用系爭土
    地，則被告願以系爭土地之實價登錄(被告民事言詞辯論意
    旨狀誤載為時價登陸)價格承購系爭房屋所占用之原告土地
    。
(三)並聲明：原告之訴及假執行聲請均駁回。
四、得心證之理由：
(一)被告所有系爭房屋分別占有系爭土地如附圖所示編號A1、A2
    部分之土地，兩造前於100年5月5日成立系爭租約，約定租
    賃期間自100年7月1日起至110年6月30日止，每月租金500元
    ，原告於110年3月16日以系爭A函向被告表示系爭租約屆滿
    後將不再續租，被告應拆除系爭房屋後返還土地，被告另於
    110年6月9日以系爭B函向原告表達繼續承租系爭土地之意願
    等情，有臺南市白河地政事務所111年3月4日所測字第11100
    21099號函檢附之110年12月17日法囑土地字第051700號土地
    複丈成果圖在卷可參，且為兩造所不爭執，堪認為真實。
(二)按所有人對於無權占有或侵奪其所有物者，得請求返還之。
    對於妨害其所有權者，得請求除去之；各共有人對於第三人
    ，得就共有物之全部為本於所有權之請求。但回復共有物之
    請求，僅得為共有人全體之利益為之，民法第767條第1項中
    段、前段、第821條分別定有明文。又以無權占有為原因，
    請求返還所有物之訴，被告對原告就其物有所有權存在之事
    實無爭執，而僅以非無權占有為抗辯者，原告於被告無權占
    有之事實，無舉證責任。被告應就其取得占有，係有正當權
    源之事實證明之。如不能證明，則應認原告之請求為有理由
    。被告系爭房屋分別占有原告所有系爭土地如附圖所示編號
    A1、A2部分土地，有上開土地複丈成果圖可證。惟被告抗辯
    其乃有權占有系爭土地，依上開說明，自應由被告舉證證明
    其有占有系爭土地之正當權源。經查：
 1、被告雖抗辯其與原告間之系爭租約尚未終止等語，惟按租賃
    期限屆滿後，承租人仍為租賃物之使用收益，而出租人不即
    表示反對之意思者，視為以不定期限繼續契約，民法第451
    條雖有明文，惟被告於110年6月9日以系爭B函表示欲續租土
    地後，原告雖未對被告之系爭B函為任何表示，然原告於系
    爭租約屆滿後之110年7月15日旋即起訴請求被告拆除系爭房
    屋、返還土地，此舉可認原告於租期屆滿後已即為反對被告
    續租之意，當無民法第451條之適用，則被告抗辯系爭租約
    已視為不定期限之租賃契約而尚未終止，並無可採。
 2、兩造間之系爭租約已於110年6月30日租期屆滿時消滅，被告
    自無從主張基於系爭租約而合法占用系爭土地，此外被告亦
    未舉證有何其他得占有系爭土地之正當權源，其抗辯有權占
    有系爭土地，要無可採。則系爭房屋無權占用系爭土地如附
    圖所示編號A1、A2部分之土地，自屬對原告系爭土地所有權
    之妨礙，原告依上開規定，請求被告拆除系爭房屋，並將同
    段185-1地號土地返還予己，將同段203-1地號土地返還予原
    告與其餘共有人，要屬有據，應予准許。
五、從而，原告依民法第767條第1項中段、前段及第821條，請
    求被告拆除系爭房屋，並返還系爭土地，為有理由，應予准
    許。又本件係屬民事訴訟法第427條第1項簡易訴訟事件所為
    被告敗訴判決，依同法第389條第1項第3款規定，應依職權
    宣告假執行。原告陳明願供擔保聲請宣告假執行，僅係促使
    本院職權之發動，並無准駁之必要，附此敘明。
六、本件事證已臻明確，兩造其餘之攻擊或防禦方法及所提出之
    證據，經本院斟酌後，認為均不足以影響本判決之結果，爰
    不逐一論列，附此敘明。
七、末按訴訟費用，由敗訴之當事人負擔，民事訴訟法第78條定
    有明文。本件為被告敗訴之判決，訴訟費用即應由被告負擔
    ，爰判決如主文第3項所示。
八、據上論結，本件原告之訴為有理由，依民事訴訟法第436條
    第2項、第78條、第389條第1項第3款，判決如主文。
中　　華　　民　　國　　111 　年　　4 　　月　　12　　日
                  臺灣臺南地方法院柳營簡易庭
                              法  官  陳  協  奇
以上正本係照原本作成。
如不服本判決，應於判決送達後20日內，向本院提出上訴狀並表
明上訴理由，如於本判決宣示後送達前提起上訴者，應於判決送
達後20日內補提上訴理由書（須附繕本）。
中　　華　　民　　國　　111 　年　　4 　　月　　12　　日
                              書記官  黃  玉  真